臺灣士林地方法院民事簡易判決
                                 110年度士簡字第1071號
原      告  李明璟

                    送達地址：高雄市○○區○○○路000號            0樓之0
訴訟代理人  吳永茂律師
            羅玲郁律師
            侯昱安律師
被      告  許慧敏即蘇州市三德職業培訓學校



上列當事人間請求返還投資款事件，於中華民國111年2月16日言
詞辯論終結，本院判決如下︰
    主  文
被告應給付原告新臺幣肆拾陸萬元，及自民國一百一十年七月二
十九日起至清償日止，按年息百分之五計算之利息。
訴訟費用新臺幣肆仟玖佰陸拾元由被告負擔。
本判決得假執行，但被告以新臺幣肆拾陸萬元為原告預供擔保後
，得免為假執行。
    事實及理由
一、原告主張：
　㈠原告於民國108年農曆過年前，經友人介紹認識被告，被告多
    次聯繫原告並接續向原告表示在大陸地區蘇州開辦經營蘇州
    市三德職業培訓學校，並擔任該校校長，該校是美容職業培
    訓學校，輔導學生報考大陸地區美容職業資格證照，因該學
    校尚缺具備美容專業技術技能教師，被告表示原告在台灣美
    容業界從業資歷深交遊廣闊，希望可以透過原告召集延攬海
    峽兩岸地區專業美容技能優良經驗豐富的從業人員前往蘇州
    市三德職業培訓學校授課。
　㈡被告於109年3月間邀約原告投資現金新臺幣（下同）46萬元
    ，以換取蘇州市三德職業培訓學校2個點股權，雙方合作「
    共同開發大陸美業市場，達到產學合作增效目的」，原告全
    係單方聽取被告之說詞，在簽約及給付投資款前，從未前往
    大陸地區蘇州市三德職業培訓學校。原告於108年4月2日簽
    訂蘇州市三德職業培訓學校項目合作合約書（下稱系爭合作
    合約書），並於108年4月3日將投資款46萬元匯入被告所指
    定「玉山銀行林口分行、戶名許慧敏、0000-000-000000號
    」帳戶內。嗣於108年6月中旬，原告抱持著欣悅期待的心情
    前往蘇州市三德職業培訓學校，豈料，原告見到竟僅是規模
    甚小、學員人數不多的空殼機構。
　㈢兩造於108年4月2日簽訂系爭合作合約書後，原告已於108年4
    月3日將投資款46萬元交付被告，迄今已時過2年多，被告未
    能履行系爭合作合約書一、合作項目1.約定「甲方（按即被
    告，下同）給予乙方（按即原告，下同）專項授權化妝美業
    項目合作，授權一年內甲方為乙方爭取開班取得淨利46萬台
    幣」條件，則依系爭合作合約書同條後段約定「12個月後甲
    方為配合乙方推動美業業務活動後無法執行達成以上業績標
    準無條件退回46萬台幣」，故被告應退還46萬元予原告。為
    此，爰依兩造間系爭合作合約書提起本件訴訟等語，並聲明
    ：被告應給付原告46萬元，及自起訴狀繕本送達翌日起至清
    償日止，按年息百分之5計算之利息，並願供擔保請准宣告
    假執行。
　㈣對被告抗辯之陳述：　
　⑴依被告所提供資訊，在蘇州市三德職業培訓學校授課必須先
    取得大陸地區官方頒發的美容職業資格證，以及台港澳人員
    在內地就業須取得技能資格證明或相應的學歷證明及從事本
    專業實際工作經歷。原告及另11名美容師因此提供身份證件
    、職業資格證及領證費予被告，欲取得大陸地區職業資格證
    ，亦因被告之緣故，使原告及另11名美容師均無法取得大陸
    地區職業資格證及進行被告所稱授課，被告應負全部責任。
　⑵原告除已找尋11名美容師並付費予被告，以取得大陸執業資
    格，此外，尚配合被告要求，提供原告在台灣從事美容行業
    執行成果的照片及影片，再由被告po上蘇州市三德職業培訓
    學校網頁，亦有製作招生視頻提供給被告，反觀，被告收取
    職業證照款項後，未如被告所保證取得證照，該款項還需原
    告等人提出刑事告訴後被告始願意返還，另被告並未落實開
    班，絕無被告所述原告因個人因素不願意去大陸開班授課、
    不顧學校行政事務、致被告一人在大陸奮鬥之情，被告以系
    爭合作合約書第七、責任及約束2.之約定，主張投資金不需
    退還，當屬無據。
　⑶被告確有要求原告及其他美容師必需先取得大陸地區官方頒
    發的美容職業資格證，作為合作之前提要件，且被告告知原
    告其在大陸地區官方高層關係經營甚久甚深，有管道可不需
    要考試或檢覈，即可以68,250元之對價換取一級美容師職業
    資格證，或以40,040元之對價換取二級美容職業資格證，以
    30,940元之對價換取三級美容職業資格證。
二、被告則以：
　㈠被告並無邀約原告投資之事實，被告在蘇州經營職業學校甚
    久，係原告先很有誠意，一直拜託被告，被告方允同意原告
    以46萬元購買2個合作項目，由原告擔任副校長職位，雙方
    系爭合作合約書一、合作項目2.約定「甲方授權李明璟專家
    ，以美業項目副校長職位，負責主持本校在產學領域，努力
    做好『招募學員、培訓教學、及未來店面技術加盟』」等語，
    另於系爭合作合約書四、乙方責任2.約定「原告代表學校協
    助校長進行專項美業教育培訓校方與外界合作對接，師資派
    遣，專業加盟店籌劃，與台灣耀顏高雄店與蘇州學校形象總
    店技術規劃，人員派遣之管理辦法之總執行長」等語，可知
    本件合作案，原告是副校長亦是總執行長，應依合約處理美
    業、師資、派遣等業務，且經公開佈達程序後，宣告原告代
    表為本校副校長，以賦予原告處理學校行政、師資事務之權
    利，但原告並未履行合約所載之經營責任，被告並無違約之
    事實。
　㈡再按系爭合作合約書七、責任及約束2.約定「副校長代替校
    長管理美業培訓，需顧及學校名譽不能有譭謗事項、因個人
    因素離職未盡職守，甲方視同乙方放棄合作，人離開學校或
    違反（附件1.敬業法則保密協議）及未盡工作業務時，停止
    本合約的項目合作頭銜，行政執行權與分紅，投入資金亦不
    能要求退還」等語，可知雙方已約定如乙方（即原告）擅離
    職守、未盡工作業務時，視為乙方放棄合作，投入資金亦不
    能要求退還。
　㈢今原告因個人因素不願意前往大陸地區開班授課、亦不顧學
    校行政事務、致使被告一人在大陸奮鬥，甚至為了原告要授
    課，被告還前往蘇州大學簽約開設課堂、專業人員培訓，並
    租用教室，以供原告授課之用，被告認真努力想與原告共同
    經營學校，但原告卻屢屢不予配合，並因其個人因素，說離
    職就離職，亦不處理開課、師資等事宜，本件合作案中止乃
    因原告因素，故依系爭合作合約書之約定，原告投入資金不
    能要求返還。
　㈣被告自始至終均強調原告需參加考試方能取證，被告並沒有
    向原告承諾「不用考試，即可取證」一事，被告是輔導考證
    ，不是賣證，被告能開班招收學生輔導考照（一般若有學生
    100人，學費進帳就2-300萬新臺幣），提升本校升學率，考
    試及格率，方為被告之學校經營策略，被告不是靠販賣股點
    及合作方案為生。退萬步言，如前提1為：需有證書，方得
    開課執業，則原告前提起刑事告訴，要求取回所有報名費，
    退費後已經無法取證，無法開業，原告毁約。如前提2為：
    不需證書亦得執業，則原告整年亦無赴大陸履約開課之事實
    ，原告毀約。本件重點根本不在於是否以職業資格證為履約
    依據，而在於原告本來就要毁約，希望另訂新約取代舊約，
    以上種種皆是為了掩蓋原告不願赴陸履約之心態等語，資為
    抗辯。並聲明：原告之訴駁回，如受不利判決，願供擔保免
    予假執行。
三、得心證之理由：
　㈠本件兩造於108年4月2日曾簽訂系爭合作合約書，約定由原告
    投資46萬元，以不入股東名冊方式換取由被告擔任校長之大
    陸地區蘇州市三德職業培訓學校（下稱三德職業學校）2個
    點股權，原告並擔任該校美業項目副校長，原告遂於108年4
    月3日將投資款46萬元匯入被告指定帳戶；原告另於108年6
    月21日曾至三德職業學校，參加該校化妝美業學院副校長佈
    達儀式；之後被告並未為原告開班，原告亦未至三德職業學
    校；且被告迄今並未返還投資款46萬元予原告等事實，為兩
    造所不爭執，並有原告所提出之系爭合作合約書、匯款委託
    書及被告所提出之兩造參加三德職業學校副校長佈達儀式照
    片等在卷可參，此部分事實，應認為真正。原告固主張被告
    因未使原告在三德職業學校開班取得淨利46萬元，依系爭合
    作合約書，被告應返還46萬元投資款予原告等情，然此為被
    告所否認，並以前詞抗辯。故本件所應審究者為：⑴原告能
    否依系爭合作合約書，請求被告返還投資款46萬元？被告得
    否以原告未盡三德職業學校副校長職務及原告自108年6月21
    日起未至三德職業學校等事由，拒絕返還投資款？茲分別論
    述如下：
　㈡原告得依系爭合作合約書之約定請求被告返還投資款46萬元
    ：
　⑴按附停止條件之法律行為，於條件成就時，發生效力，民法
    第99條第1項定有明文。經查，依系爭合作合約書之一、1.
    之約定內容，兩造曾約定：「甲方（按即被告，下同）同意
    乙方（按及原告，下同）投資新台幣46萬元加入中華人民共
    和國蘇州市三德職業培訓學校兩個點股權，以不入股東名冊
    方式，甲方給予乙方專項授權化妝美業項目合作，授權一年
    內甲方為乙方爭取開班取得淨利46萬台幣則股金不退還，合
    約繼續履行，12個月後甲方為配合乙方推動美業業務活動後
    無法執行達成以上業績標準無條件退回46萬台幣」等語，可
    知兩造係以被告於簽訂系爭合作合約書後1年內，能否為原
    告爭取開班並取得淨利46萬元台幣，作為被告是否需返還原
    告46萬元投資款之條件，亦即，被告需負返還46萬元投資款
    之債務，係以被告未能為原告爭取開班，並使原告取得淨利
    46萬台幣為停止條件。
　⑵本件原告主張兩造於簽定系爭合作合約書後1年內，被告並未
    為原告爭取開班，且原告亦未取得淨利46萬元台幣乙節，為
    被告所不爭執，可認被告所需負返還46萬元投資款之債務，
    因已前述停止條件成就而生效，故原告主張依系爭合作合約
    書一、1.之約定，請求被告返還投資款46萬元，即屬有據。
　㈢原告並無被告所指未盡三德職業學校美業副校長職務，被告
    亦不得以原告自108年6月21日起未至三德職業學校為由，拒
    絕返還前述投資款：
　⑴被告另抗辯稱：依系爭合作合約書，兩造已約定原告為三德
    職業學校美業副校長，且原告於108年6月21日已至三德職業
    學校佈達為副校長，但原告卻因個人因素未履行副校長職責
    ，原告自得拒絕返還前述投資款等情。經查，依系爭合作合
    約書所載，原告除為前述投資外，亦擔任三德職業學校美業
    副校長一職。另兩造於系爭合作合約書七、2.亦曾約定「副
    校長代替校長管理美業培訓，需顧及學校名譽不能有譭謗事
    項、因個人因素離職未盡職守，甲方視同乙方放棄合作，人
    離開學校或違反（附件1.敬業法則保密協議）及未盡工作業
    務時，停止本合約的項目合作頭銜，行政執行權與分紅，投
    入資金亦不能要求退還」等語。然觀諸系爭合作合約書之「
    合作內容」已載明「甲乙雙方為共同開發大陸美業市場及教
    學，達成產學合作增效目的」等語，另系爭合作合約書「三
    、甲方責任」兩造亦約定「1.提供乙方執行業務及教學時一
    定之必要平台、場地、及相關之資源」、「2.根據大陸辦學
    管理辦法，制定乙方師資及行政人員之人才管理辦法」等語
    ，且系爭合作合約書「五、股金及紅利」亦約定「乙方項目
    合作營業額總收入達100萬人民幣，甲方將乙方股權無償登
    入股東名冊2%」等語，而前述被告需負返還原告46萬元投資
    款之債務，亦係以被告未能為原告爭取開班並使原告取得淨
    利46萬台幣為停止條件，足徵兩造係以原告能至三德職業學
    校進行美業教學，以期兩造能互享教學利益為簽訂系爭合作
    合約書之主要目的，此亦係原告擔任三德職業學校美業副校
    長之主要職務，然被告於簽訂系爭合作合約書後1年內未曾
    為原告爭取開班，原告當然無法至三德職業學校進行教學，
    更無代替被告為美業培訓之可能，自難認原告有何被告所指
    之個人因素離職或未盡三德職業學校美業副校長職務等情事
    ，是被告以此為由拒絕返還前述投資款，即無依據。
　⑵雖被告另以原告前曾以其對原告施以詐術交付投資款及其曾
    以可申請大陸地區美容證為由對原告詐取款項，對其提起刑
    事詐欺告訴，嗣經檢察官為不起訴處分等情，有被告所提出
    之臺灣高雄地方檢察署檢察官不起訴處分書影本1份在卷可
    查（見本院卷第100至104頁），並經本院調閱前述偵查卷宗
    後核閱無訛，應認無訛。然此僅係檢察官認被告前述行為與
    刑事詐欺罪嫌之構成要件尚屬有間，並無法據此遽認被告無
    庸返還前述投資款。且依兩造所提出微信通訊軟體之對話紀
    錄截圖及前述偵查案件內檢察官就被告於該案所提出兩造對
    話內容之整理表（分見本院卷第132至134頁、第152至154頁
    及第266至278頁），可知被告於簽訂系爭合作合約書前之10
    8年2月即陸續向原告稱如原告及其他美容老師繳納費用後可
    代為辦理美容證，然被告於108年3月間向原告及其他美容師
    合計收取約40餘萬元辦理各級美容證之費用後，遲至108年1
    2月間，被告仍未將美容證交予原告及其他美容老師，故原
    告以美容證遲遲未辦妥，因而無法前往三德職業學校為美容
    業教或擔任副校長，難認係其個人因素所致。
　⑶再者，兩造就前述美容證究係被告曾向原告承諾無需考試僅
    需繳費即可辦妥，或需前往大陸地區考試始能辦理等節，各
    執一詞。然依兩造所各提出之「台港澳人員在內地就業需具
    備的條件」資料（分見本院卷第102頁及第155-1頁），可認
    包括原告在內之台港澳人員若在內地（按即大陸地區）就業
    ，除需具有從事工作的技能資格之證明外，亦可以相應的學
    歷證明及從事本專業實際工作經歷至大陸地區就業，而被告
    既擔任三德職業學校校長，其理應對前述規定知之甚詳，況
    兩造簽訂系爭合作合約書本即以原告能至三德職業學校進行
    美業教學為主要目的，然被告與原告長達近1年之對話中，
    被告卻未曾向原告提及此事，被告亦未曾告知原告可以從事
    美容專業之實際工作經歷前往就業或教學，被告動機實屬可
    議，被告自不得以原告自108年6月21日起未至三德職業學校
    為由，而認原告有系爭合作合約書七、2.所列情事，而拒絕
    返還前述投資款。
四、從而，原告依系爭合作合約書之約定，請求被告給付46萬元
    投資款，及自起訴狀繕本送達被告翌日（即110年7月29日）
    起至清償日止，按年息百分之5計算之利息，為有理由，應
    予准許。
五、本件事證已臻明確，兩造其餘攻擊防禦方法及所提證據資料
    ，核與本件判決所得心證及結果均不生影響，毋庸逐一論述
    ，附此敘明。
六、本件係就民事訴訟法第427條第1項適用簡易程序所為被告敗
    訴之判決，依同法第389條第1項第3款規定，應依職權宣告
    假執行，並依被告聲請併予諭知如被告以主文第3項後段所
    示之金額為原告預供擔保，得免為假執行。另依職權確定本
    件訴訟費用額為4,960元（第一審裁判費），應由被告負擔
    。
中　　華　　民　　國　　111 　年　　3 　　月　　 9　　日
                  士林簡易庭法  官  莊明達
上列正本係照原本作成。
如不服本判決，應於判決送達後20日內，向本院提出上訴狀並應
記載上訴理由，如於本判決宣示後送達前提起上訴者，應於判決
送達後20日內補提上訴理由書（須附繕本）。
中　　華　　民　　國　　111 　年　　3 　　月　　9 　　日
                            書記官  王淳平